【裁判字號】    89,訴,847
【裁判日期】    891031
【裁判案由】    損害賠償
【裁判全文】
臺灣屏東地方法院民事判決  八十九度訴字第八四七號
    原      告  乙○○
    被      告  甲○○
                        身分證.
右當事人間請求損害賠償事件，本院判決如左：
    主    文
原告之訴及假執行之聲請均駁回。
訴訟費用由原告負擔。
    事    實
甲、原告方面：
一、聲明：求為判決被告應給付原告新台幣（下同）二百一十七萬五千四百一十一元
    ，及其中一百四十九萬八千九百二十四元，自八十九年三月二十九日起至清償日
    止，按年息百分之一‧七三計算之利息：並願供擔保請准宣告假執行，暨訴訟費
    用應由被告負擔。
二、陳述：
   （一）原告於民國（下同）八十五年九月十二日將所有坐落屏東縣萬丹香水泉段
         八一五之九地號、地目：建、面積：０‧０一０一四三公頃之土地及其上
         建物，建號：一五三、門牌號碼：屏東縣萬丹鄉○○街四十之三十二號（
         下稱系爭房地）出售予被告，總價五百二十萬，兩造約定契約成立時給付
         定金五萬元，第一期價款為十五萬元，尾款部分由乙方（即被告）承受甲
         方（即原告）貸款餘額，計算基準日以民國八十五年九月十三日為準，其
         差額以產權移轉至乙方名義後給付，差額係指總價款扣除第一次付款（定
         金）及第二次付款金額（銀行利息）及貸款餘額後給付（下稱系爭買賣契
         約）。被告於給付定金五萬元及第一期款十五萬元合計二十萬元後，原告
         即於八十五年十月三日將系爭房地移轉登記予被告，然被告竟不向中國農
         民銀行（下稱農民銀行）辦理原告抵押借款債務人名義變更，雖被告自八
         十五年九月十三日陸續以原告名義向農民銀行繳交貸款利息至八十七年十
         一月十九日，但之後被告即未繳交本金及利息，嗣經農民銀行拍賣抵押物
         ，拍賣得款三百一十萬二千元，但原告仍積欠農民銀行二百一十七萬五千
         四百一十元。
   （二）本件買賣契約，原告原可得款五百二十萬，竟因被告未依債務本旨給付，
         且可歸責於被告之情況下，致系爭房地遭到拍賣，現仍遭農民銀行追償拍
         賣不足額二百一十七萬五千四百一十一元，及其中一百四十九萬八千九百
         二十四元，自八十九年三月二十九日起至清償日止，按年息百分之一‧七
         三計算之利息之損失，上開損失自應由被告負損害賠償責任。
   （三）對被告抗辯之陳述：
     １、當初是因被告錢不夠，而銀行辦理過戶手續太麻煩，所以雙方才口頭約定
         原告向農民銀行貸款之借款人名義不變更，但應由被告繳交本金、利息，
         且也約定若日後因被告未繳交農民銀行借款，致原告遭農民銀行追償時，
         被告需負損害賠償責任（下稱系爭口頭約定）。
     ２、系爭買賣契約約定價金尾款部分計算依據之一即被告承受原告向農民銀行
         貸款之債務，承受基準日為八十五年九月十三日，原告那時尚積欠農民銀
         行四百八十五萬二千八百七十四元。
三、證據：提出買賣契約書、土地暨建物登記簿謄本、鈞院民事執行處強制執行金額
    計算書分配表、戶籍謄本及中國農民銀行交易清單各一件為證。
乙、被告方面：
一、聲明：求為判決如主文所示。
二、陳述：
   （一）系爭買賣契約純粹是因原告房子快被拍賣，為幫朋友忙，才訂立。雙方有
         口頭約定，借款人名義不變更，但我要負責繳利息。我也依約從八十五年
         九月十三日陸續以原告名義向農民銀行繳交貸款利息至八十七年十一月十
         九日止，後因週轉不靈才沒繳利息。
   （二）雙方雖有約定借款人名義不變更，但我要負責繳利息，並沒有約定若日後
         因我未繳交農民銀行借款，致原告遭農民銀行追償時，我需負損害賠償責
         任。
丙、本院依職權調閱本院八十八年度執字第五三七九號民事執行卷。
    理    由
甲、程序方面：
    按訴狀送達後，原告不得將原訴變更或追加他訴。但有擴張或減縮應受判決事項
    之聲明者，不在此限，民事訴訟法第二百五十五條第一項第三款定有明文。本件
    原告起訴請求「被告應給付原告新台幣二百五十七萬四千四百八十七元及自八十
    九年四月十九日起至清償日止，按年息百分之五計算之利息」，嗣變更為「被告
    應給付原告新台幣二百一十七萬五千四百一十一元，及其中一百四十九萬八千九
    百二十四元，自八十九年三月二十九日起至清償日止，按年息百分之一‧七三計
    算之利息」，原告訴之變更，係減縮應受判決事項之聲明，參諸前揭規定，應予
    准許。
乙、實體方面：
一、兩造爭執要旨：
    原告主張曾系爭土地出賣予被告，價金分三期給付，第一期五萬元、第二期十五
    萬元，尾款部分則是總價金扣除第一、二期付款後，再扣除以八十五年九月十三
    日為基準日，由被告承受原告向農民銀行貸款之債務部分後之差額，並且應將原
    告向農民銀行之借款人名義變更為被告，而被告雖給付第一、二期價金，但因銀
    行借款人變更手續麻煩，所以雙方後來又有系爭口頭約定，嗣因被告未依約給付
    ，致系爭房地遭到拍賣，原告遭農民銀行追償拍賣不足額二百一十七萬五千四百
    一十一元，及其中一百四十九萬八千九百二十四元，自八十九年三月二十九日起
    至清償日止，按年息百分之一‧七三計算之利息，上開損失自應由被告負損害賠
    償責任等情，被告則以當初是基於因原告欠農民銀行的錢，為幫原告之忙，才訂
    立系爭買賣契約，雙方雖有口頭約定，借款人名義不變更，但伊要負責繳利息，
    伊也依約從八十五年九月十三日陸續以原告名義向農民銀行繳交貸款利息至八十
    七年十一月十九日止，後因週轉不靈才沒繳利息，但雙方並沒有系爭口頭約定等
    語為抗辯。
二、得心證之理由：
    （一）原告主張兩造定有系爭買賣契約，總價五百二十萬，且該契約約定有契約
          成立時給付定金五萬元，第一期價款為十五萬元，尾款部分則是總價金扣
          除第一、二期付款後，再扣除以八十五年九月十三日為基準日，由被告承
          受原告向農民銀行貸款之債務部分後之差額，原告於八十五年十月三日將
          系爭房地移轉登記予被告，但因變更借款人名義手續煩雜，所以兩造又約
          定借款人名義不變更，但被告應負責繳息，然被告只繳息至八十七年十一
          月十九日，後系爭房地因未如期繳交利息，已遭本院執行處拍賣之事實，
          業據其提出買賣契約書、土地暨建物登記簿謄本、本院民事執行處強制執
          行金額計算書分配表各一件為證，並為被告所不爭執，自應信為真實。
    （二）兩造雖定有系爭買賣契約，約定價金尾款部分則是總價金扣除第一、二期
          付款後，再扣除以八十五年九月十三日為基準日，由被告承受原告向農民
          銀行貸款之債務部分後之差額，差額以產權移轉至被告後給付，後來又約
          定借款人名義不變更，但被告要負責繳利息，此為兩造所不爭，已如前述
          ，但原告復主張兩造除簽定系爭買賣契約外，尚有系爭口頭約定，所以原
          告現仍欠農民銀行之債務，被告要依契約本旨為給付；但被告則以前情置
          辯。因此，本件爭點在於兩造除訂立系爭買賣契約外，是否還有雖農民銀
          行借款人名義不變更，但若日後原告被追償時，被告需就不足清償部分負
          責之系爭口頭約定？經查：
      １、按當事人主張有利於己之事實者，就其事實有舉證之責任。但法律別有規
          定，或依其情形顯失公平者，不在此限。民事訴訟法第二百七十七條定有
          明文。
      ２、原告主張兩造除訂立系爭買賣契約外，尚有就農民銀行借款人名義雖不變
          更，但若日後原告被追償時，被告需就不足清償部分負責之系爭口頭約定
          ，然為被告所否認，所以依前揭規定，原告自應就此有利於已之系爭口頭
          約定事實，負舉證之責。而被告所提之系爭買賣契約書、土地暨建物登記
          簿謄本、本院民事執行處強制執行金額計算書分配表及中國農民銀行交易
          清單各一件為證，只能證明兩造有訂立系爭契約、系爭房地過戶予被告、
          系爭房地後遭農民銀行拍賣等情事，尚不足證明兩造有系爭口頭約定；且
          原告一再主張請求權基礎為系爭買賣契約書，本院行使闡明權詢問原告契
          約書第二條尾款之意時，原告又稱買賣契約書上的尾款，被告已有給付，
          我不求償；本院又詢問有何證據請求調查？原告只是低頭不語（均詳見本
          院八十九年十月十七日之言詞辯論筆錄），故難認原告就系爭口頭約定已
          盡舉證之責。依前揭說明，原告提起本訴，既未舉證以實其說，難認其主
          張為有理由，因此，原告之訴應予駁回。
丙、假執行之宣告：
    原告之訴既經駁回，其假執行之聲請，已失所附麗，應併予駁回。
丁、結論：
    本件原告之訴為無理由，依民事訴訟法第七十八條，判決如主文。
中      華      民      國    八十九    年      十      月    三十一    日
                                    臺灣屏東地方法院民事第一庭
~B法      官  陳淑勤
右為正本係照原本作成。
如不服本判決，應於送達後廿日內，向本院提出上訴狀。
~B法院書記官  張文俊
中      華      民      國    八十九    年      十      月    三十一    日


司法院資訊處製作；財團法人民間司法改革基金會備份。
